【裁判字號】    99,消債更,94
【裁判日期】    991020
【裁判案由】    更生
【裁判全文】
臺灣桃園地方法院民事裁定            99年度消債更字第94號
聲  請  人
即  債務人  甲○○
上列聲請人因消費者債務清理事件聲請更生，本院裁定如下：
    主  文
債務人甲○○自中華民國九十九年十月二十五日下午五時起開始
更生程序。
命司法事務官進行本件更生程序。
    理  由
一、按債務人不能清償債務或有不能清償之虞者，得依本條例所
    定更生或清算程序，清理其債務，消費者債務清理條例第3
    條定有明文。次按債務人與金融機構協商成立者，不得聲請
    更生或清算。但因不可歸責於己之事由，致履行顯有重大困
    難者，不在此限；本條例施行前，債務人依金融主管機關協
    調成立之中華民國銀行公會會員辦理消費金融案件無擔保債
    務協商機制與金融機構成立之協商，準用前項之規定，復為
    同條例第151 條第5 項、第6 項所明定。是債務人聲請更生
    或清算，除須符合不能清償債務或有不能清償之虞之要件外
    ，倘其已與各債權銀行協議成立債務清理契約，尚須因不可
    歸責於己之事由，致該方案履行困難甚或履行不能，始能聲
    請更生或清算，避免債務人任意毀諾已成立之協商，濫用更
    生或清算之債務清理程序。
二、本件聲請意旨略以：聲請人於民國95年間任職於柏菲企業社
    ，月薪為新台幣（下同）24,500元，同年6 月向銀行公會提
    出協商時，最大金融機構債權銀行安泰銀行提出100 期、利
    率4 ％、每月償還新台幣（下同）32,000元之還款條件，此
    還款條件遠超過聲請人當時每月6,652 元之償債能力，經聲
    請人多次請求安泰銀行降低月付金額或延長期數，均不為安
    泰銀行所接受，聲請人因無其他協商途徑可謀解決，最終只
    好同意以上開條件成立協商。然協商成立後，聲請人之經濟
    狀況並未改善，終致無法負擔上開協商還款條件，於97年1
    月毀諾，實屬有非可歸責於聲請人之情事而毀諾。聲請人積
    欠債務總額為2,232,716 元，依現有薪資顯有不能清償債務
    之情事，又無擔保或無優先權之債務總額未逾1,200 萬元，
    復未經法院裁定開始清算程序或宣告破產，爰向本院聲請更
    生等語。
三、經查：
  (一)聲請人至99年6 月22日止積欠無擔保債務共2,249,559 元，
    其中包括華南銀行135,079 元、國泰世華銀行126,000 元、
    渣打國際商業銀行43,143元、香港上海匯豐銀行44,182元、
    遠東銀行85,653元、永豐銀行203,971 元、萬泰銀行229,00
    0 元、台新銀行685,688 元、安泰銀行680,000 元、富邦資
    產管理股份有限公司168,431 元，而其名下並無財產等情，
    業有財團法人金融聯合徵信中心當事人查詢個人資料（信用
    報告）回覆書、財政部台灣省北區國稅局財產歸屬資料清單
    、債權人清冊、富邦資產管理股份有限公司陳報狀為證，堪
    屬信實。
  (二)據聲請人提出之財政部台灣省北區國稅局98年度綜合所得稅
    各類所得資料清單及98年度、99年度1-8 月薪資明細，聲請
    人98年度平均每月薪資為19,901元（計算式：238,808 元÷
    12＝19,901元，元以下四捨五入，下同），於99年度平均每
    月薪資為24,270元（計算式：194,161 元÷8 ＝24,270元）
    。另聲請人以本件聲請狀陳報其於95年間與安泰銀行成立協
    商時，係任職於柏菲企業社擔任美容師，每月可得薪資約為
    24,500元，惟並無單據可資證明，而債權人則主張聲請人聲
    請協商時表示之收入為每月45,000元，異於本件聲請狀所載
    聲請人95年間之每月收入數額。又聲請人稱其每月需支付房
    租5,000 元及生活必要支出9,848 元（包括每月伙食費6,00
    0 元、交通費950 元、行動電話800 元、國民年金674 元、
    全民健保費用659 元、日常生活用品650 元、機車強制責任
    險115 元），並負擔父親之扶養費每月3,000 元。衡聲請人
    之每月生活必要支出9,848 元部分，僅略高於行政院內政部
    公告之98年度台灣省平均每人每月生活之最低生活費9,829
    元，尚屬合理。而聲請人之父乙○○經本院調閱其97-98 年
    度稅務電子閘門財產所得調件明細表，確無收入，且聲請人
    陳報其父每月所需生活必要費用6,000 元，亦低於上述行政
    院內政部公告之98年度台灣省平均每人每月生活之最低生活
    費用額度，故聲請人經與其胞弟分攤後每月負擔其父3,000
    元之扶養費，足堪可採。末聲請人每月支出房租5,000 元之
    部分已經聲請人提出房屋租賃契約書為證，應認可信。
  (三)據上，就聲請人95年度之平均每月薪資收入部分，聲請人與
    債權人之主張固然有異，惟縱以債權人所據聲請人於95年度
    之平均每月收入為45,000元為計算基準，扣除聲請人之日常
    生活必要支出14,848元（含房租）以及每月負擔生父之扶養
    費3,000 元後，僅餘27,152元（計算式：45,000元－14,848
    元－3,000 元＝27,152元）可供清償債務，此等償債能力仍
    顯無法負擔其於95年6 月與最大債權銀行安泰銀行成立之10
    0 期、利率4 ％、每月償還新台幣（下同）32,000元之還款
    條件。況如聲請人於本院99年8 月25日訊問期日所陳，債權
    人主張其95年度每月收入為45,000元之數額為底薪加計業績
    獎金之結果，然業績獎金金額並不一定，45,000元並非每月
    均能獲得之平均收入。準此，聲請人於履行前開協商條件19
    期後毀諾，尚屬因不可歸責於己之情事而毀諾，按消費者債
    務清理條例第151 條第5 項但書之規定，並無礙於其按消費
    者債務清理條例為為本件更生事件之聲請。又聲請人名下現
    有資產價值不足清償負債2,232,716 元，以聲請人現每月薪
    資收入24,270元，扣除每月生活必要支出17,848元後，僅餘
    6,422 元可供清償債務（計算式：24,270元＋17,848元＝6,
    422 元），亦無法負擔其債權人於本院99年8 月25日訊問期
    日提出180 期、0 ％利率、每月還款15,000元之還款方案，
    足認其有不能清償債務或不能清償債務之虞。此外，本件另
    查無聲請人有消費者債務清理條例第6 條第3 項、第8 條或
    第46條各款所定駁回更生聲請之事由存在，則其聲請更生，
    應屬有據，並依首揭規定命司法事務官進行本件更生程序，
    爰裁定如主文。
中    華    民    國    99    年    10    月    20    日
              民事第一庭    法      官  郭俊德
正本係照原本作成。
本裁定不得抗告。
中    華    民    國    99    年    10    月    20    日
                            書  記  官  黃澧

司法院資訊處製作；財團法人民間司法改革基金會備份。
